【裁判字號】    98,司財管,209
【裁判日期】    981209
【裁判案由】    指定遺產管理人
【裁判全文】
臺灣高雄地方法院民事裁定           98年度司財管字第209號
聲  請  人  丙○(台灣)商業銀行股份有限公司
法定代理人  甲○○
上聲請人為被繼承人乙○○聲請指定遺產管理人事件，本院裁定
如下：
  主  文
聲請駁回。
程序費用新臺幣壹仟元由聲請人負擔。
  理  由
一、本件聲請意旨略以：緣聲請人與美商丙○銀行股份有限公司
    依企業併購法申請分割，聲請人為承受營業之既存銀行，依
    民事訴訟法第176 條規定聲明承受訴訟，合先敘明。被繼承
    人乙○○生前於民國95年6 月29日簽訂「房屋借款增修條款
    」向聲請人借款新臺幣（下同）2,422,665 元，詎被繼承人
    於97年6 月14日死亡，而其借款於98年3 月4 日起即未再給
    付本息，尚積欠1,948,296 元未受清償，又其第一順位繼承
    人均已聲明拋棄繼承權，其餘順位繼承人均已死亡，為保障
    聲請人之權益，爰依法聲請本院指定財政部國有財產局臺灣
    南區辦事處為本件遺產管理人等語。
二、按「繼承開始時，繼承人之有無不明者，由親屬會議於1 個
    月內選定遺產管理人，並將繼承開始及選定遺產管理人之事
    由，向法院報明。」、「無親屬會議或親屬會議未於前條所
    定期限內選定遺產管理人者，利害關係人或檢察官，得聲請
    法院選任遺產管理人，並由法院依前項規定為公示催告。」
    、又「先順序繼承人均拋棄其繼承權時，由次順序之繼承人
    繼承，其次順序之繼承人有無不明或第四順序之繼承人均拋
    棄其繼承權者，準用關於無人承認繼承之規定。」，民法第
    1177條、第1178條第2 項、第1176條第6 項分別定有明文。
三、聲請人主張之首揭事實，固據其提出行政院金融監督管理委
    員會98年7 月17日金管銀外字第09800316561 號函、臺北市
    政府營利事業登記證、房屋借款增修條款、繼承系統表、本
    院家事庭98年7 月3 日雄院高97繼協字第2919號拋棄繼承准
    予備查函各1 份及戶籍謄本13紙為證。惟查：被繼承人乙○
    ○之子女李飛鵬、李元讚、李麗華，及孫子女李宣毅、李秉
    昌、李青薇、吳姿瑩、吳姿萱等人雖已前向本院聲明拋棄繼
    承，並經本院97年度繼字第2919號拋棄繼承權准予備查在案
    ，然被繼承人尚有一孫女李青書尚未向本院聲明拋棄繼承或
    限定繼承，且經其父李飛鵬告知李青書要繼承，有電話記錄
    1 紙附卷於上開卷宗，業經本院依職權調閱上開卷宗核閱無
    誤，亦有本院案件查詢清單1 紙附卷為憑。是本件被繼承人
    之遺產既已由其孫女李青書繼承，即非屬無人繼承或繼承人
    不明之情形，揆諸上開法律規定，本件聲請人之聲請，經核
    於法不合，應予駁回。
四、依非訟事件法第21條第1 項前段、第24條第1 項，裁定如主
    文。
五、如對本裁定抗告須於裁定送達後10日之不變期間內，內向本
    院提出抗告狀，並繳納抗告費新臺幣1,000 元。
中    華    民    國    98    年    12    月     9    日
                  家事法庭  司法事務官


司法院資訊處製作；財團法人民間司法改革基金會備份。
